【裁判字號】    98,交聲,1957
【裁判日期】    980603
【裁判案由】    違反道路交通管理處罰條例聲明異議
【裁判全文】
臺灣臺北地方法院交通事件裁定        98年度交聲字第1957號
原處分機關  臺北市交通事件裁決所
異  議  人
即受處分人  統一東京股份有限公司
法定代理人  星野幹雄
上列異議人即受處分人因違反道路交通管理處罰條例案件，對於
臺北市交通事件裁決所民國九十八年五月二十二日所為之處分（
原處分案號：北市裁罰字第裁22-DB0000000號）聲明異議，本院
裁定如下：
    主  文
異議駁回。
    理  由
一、異議意旨略以：異議人所屬車號907-TL自用大貨車於民國九
    十七年十二月二十六日九時十分，行經桃園縣大溪鎮台三線
    三十七點二公里處，與他人發生交通事故，所載貨物經警方
    攔檢過磅，核重十一公噸、總重為十一點八公噸，超載零點
    八公噸，為警當場開單舉發。惟異議人當日上開車輛自臺中
    北上，於經造橋、龍潭二處地磅時，均順利過磅，並無超載
    情事，而違反道路交通管理事件統一裁罰基準及處理細則第
    十二條第一項第十三款規定：「行為人有下列情形之一，而
    未嚴重危害交通安全、秩序或發生交通事故，且情節輕微，
    以不舉發為適當者，交通勤務警察或依法令執行交通稽查任
    務人員得對其施以勸導，免予舉發……十三、駕駛汽車裝載
    貨物超過核定之總重量或總聯結重量，未逾百分之十。」異
    議人上開車輛固於上揭時地與他人發生交通事故，然情節輕
    微，且即迅速與對方和解，是警方應以相同標準作為裁罰依
    據，選擇影響異議人權益最少方式處理，方屬妥適，因認原
    處分不當云云。
二、按違反道路交通管理事件，行為人認為舉發之事實與違規情
    形相符者，得於接獲通知單後，親自或委託他人持該通知單
    ，不經裁決向指定之處所，逕依裁罰基準執行並繳納罰鍰結
    案；依第四十八條第一項辦理經繳納罰鍰後，若有不服者，
    得於二十日內向處罰機關陳述。違反道路交通管理事件統一
    裁罰基準及處理細則第四十八條第一項、第五十九條第二項
    分別定有明文。
三、經查：
  (一)異議人所屬車號907-TL自用大貨車於九十七年十二月二十六
    日九時十分，行經桃園縣大溪鎮台三線三十七點二公里處，
    與他人發生交通事故，所載貨物經警方攔檢過磅，核重十一
    公噸、總重為十一點八公噸，超載零點八公噸，為桃園縣政
    府警察局大溪分局執勤警員以桃警局交字第 DB0000000號舉
    發違反道路交通管理事件通知單當場舉發。異議人於收受上
    開舉發通知單後，不待裁決，即於九十八年二月十六日自動
    繳納罰款結案，嗣於九十八年四月三日再向原處分機關即臺
    北市交通事件裁決所提出陳述，經原處分機關於九十八年五
    月二十二日作出裁決處分，異議人並於同日向原處分機關提
    起聲明異議等情，有原處分機關北市裁罰字第裁22-DB00000
    00號裁決書、交通違案件陳述書、交通部公路總局自行收納
    款項收據、臺北市交通事件裁決所函及桃園縣政府警察局大
    溪分局函影本各一件在卷可稽，洵堪認定。
  (二)按道路交通管理處罰條例所定罰鍰之處罰事件已依限期到案
    ，除有繼續調查必要外，其有：一、行為人對舉發事實承認
    無訛。二、行為人委託他人到案接受處罰情形之一者，得不
    經裁決逕依基準表期限內自動繳納之規定收繳罰鍰結案；行
    為人逾指定應到案日期後到案，而有前項第一款、第二款情
    形者，得逕依基準表逾越繳納期限之規定，收繳罰鍰結案；
    違反道路交通管理事件統一裁罰基準及處理細則第四十一條
    第一、二項分別定有明文。準此，員警製發之舉發違規道路
    交通管理事件通知單，如異議人向指定處所繳納結案者，事
    實上亦發生裁罰效果及執行力，自不能謂非行政處分。又細
    譯道路交通管理事件統一裁罰基準及處理細則第四十八條第
    一項及第五十九條第二項之文義，可知違反道路交通管理事
    件之行為人，逕依裁罰基準執行繳納罰鍰，得視為結案，毋
    庸由交通監理、裁決機關裁決者，必以行為人「認為舉發之
    事實與違規情形相符者」為限。是倘行為人雖依照裁罰標準
    繳納罰鍰，然仍認為舉發事實與違規情形不符，而有爭執聲
    明不服者，即與上開規定不符，此時，交通監理、裁決機關
    仍須依照有關行政程序調查事實並為裁決，亦即該違反道路
    交通管理事件並不當然因此結案。換言之，異議人於繳納罰
    鍰後，如有不服，應於結案後二十日內向處罰機關提出陳述
    ，若未依期限提出陳述，視為異議人認為舉發之事實與違規
    情形相符，而喪失異議權，不得向法院聲明異議。揆諸首揭
    說明，異議人既已於九十八年二月十六日自動繳納罰鍰結案
    ，如有不服，應於繳納罰款完畢後二十日內即九十八年三月
    九日（三月八日為週日）前，向監理機關提出陳述，若未依
    期限提出陳述，則喪失異議權。是異議人遲至九十八年四月
    三日始對該處分不服向原處分機關為陳述，則該處分業因已
    繳納罰鍰而視為結案，依法異議人不得再向原處分機關為陳
    述，同時亦不得向法院聲明異議（臺灣高等法院臺中分院九
    十七年度交抗字第六五一號、九十七年度交抗字第一二三九
    號裁定參照）。
  (三)綜上，異議人對於上開舉發事實承認無訛，並已繳款結案，
    而交通部公路總局自行收納款項收據上亦載明：「本案經繳
    納罰鍰，若有不服者，得於二十日內向處罰機關陳述」之意
    旨，符合行政處分之教示制度，則該收據實際上已發生行政
    處分之裁罰效果及執行力。異議人若仍有不服，至遲應於繳
    納罰鍰結案後二十日內提出陳述，其逾越此期限，始向原處
    分機關提出陳述，業詳如前述，其異議權早已喪失，故異議
    人之異議自難謂合於法律上之程式，依法為無理由，應予駁
    回。
四、據上論斷，應依道路交通案件處理辦法第十九條，裁定如主
    文。
中    華    民    國    98    年    6     月    3     日
                  交通法庭    法  官  詹慶堂
上正本證明與原本無異。
如不服本裁定，應於裁定送達後5日內向本院提出抗告狀。
                              書記官  蔡易霖
中    華    民    國    98    年    6     月    3     日


司法院資訊處製作；財團法人民間司法改革基金會備份。
